【裁判字號】    91,交訴,284
【裁判日期】    920528
【裁判案由】    公共危險等
【裁判全文】
臺灣高雄地方法院刑事判決                        九十一年度交訴字第二八四號
    公  訴  人  臺灣高雄地方法院檢察署檢察官
    被      告  甲○○
右列被告因公共危險等案件，經檢察官提起公訴 (九十二年度偵字第二一五六九號）
，本院判決如左：
    主  文
甲○○服用酒類，不能安全駕駛動力交通工具而駕駛，處有期徒刑伍月；又從事業務
之人因業務上之過失致人於死，處有期徒刑貳年陸月；又駕駛動力交通工具肇事，致
人死傷而逃逸，處有期徒刑壹年貳月。應執行有期徒刑肆年。
    事  實
一、甲○○本係考領有合格聯結車駕駛執照，原受雇於址設高雄縣林園鄉○○村○○
    街八十五號之「昇益交通有限公司（下稱：昇益公司），擔任聯結車之駕駛，為
    從事駕駛業務之人。其於九十年八月二十日即曾因駕駛上之過失撞斃機車騎士之
    業務過失致死案件，經本院九十年度交訴字第一七五號判決，於九十一年一月三
    十日判處甲○○有期徒刑一年三月，緩刑年，現仍在緩刑期間，甲○○並因此
    遭吊銷駕駛執照一年，期間自九十一年二月二十二日起至九十二年二月二十一日
    止。甲○○明知其於吊銷駕駛執照期間即不得駕駛普通小客車以上之汽車，卻仍
    受雇於陳朝成，擔任陳某所有車號ＸＧ－一七九號營業貨運曳引車（靠行登記於
    誼強交通有限公司）之駕駛，仍實際從事駕駛業務。而甲○○明知飲酒後吐氣所
    含酒精成份逾每公升零點二五毫克時，注意力不易集中、身體之協調性亦不穩定
    ，即不得駕車；苟吐氣中所含酒精成份達每公升零點五五毫克以上，即足以影響
    其注意力及集中力，肇事率為一般正常人之十倍以上，即不得駕駛動力交通工具
    ，否則嚴重影響公眾交通往來之危險。詎甲○○於九十一年九月二十八日夜間，
    在高雄縣茄萣鄉興達港區（起訴書誤寫為「新達港」），飲用含有酒精成份之保
    力達一瓶，已達不能安全駕駛動力交通工具之情形下，仍執意且無照駕駛ＸＧ－
    一七九號營業貨運曳引車上路行駛。沿高雄市○○區○○路自西往東方向行駛，
    在同日二十二時四十分許途經該德民路、海專路口，欲右轉進入海專路時，本應
    注意汽車行駛時其轉彎車應讓直行車先行，並應減速慢行注意後方有無來車，以
    避免發生踫撞危險，而依當時之情形又無不能注意之情狀，但甲○○因酒醉注意
    力不能集中，竟疏未注意貿然右轉，適有戴碧霞騎乘車號ＺＡＳ－三四八號輕機
    車沿德民路慢車道由南往北直行駛來，甲○○因未禮讓直行之戴碧霞先行，兩車
    因而發生擦撞，致戴碧霞人車倒地而遭曳引車右後車輪拖行碾壓。詎甲○○於肇
    事後，竟不思將肇事駕駛曳引車立即駕移，以利將傷者送醫急救或採取其他救護
    措施，反駕車逃逸，嗣經現場目擊者廖龍勳駕車在加昌路及海專路口追獲並報警
    處理，然甲○○因臨訟甚懼，竟趁廖龍勳上車打開計程車警示燈之際逃逸，後為
    警在高雄市○○區○○路公園內逮獲，並施以酒精濃度測試器測得甲○○當時吐
    氣所含酒精成份高達每公升零點六二毫克，顯已達不能安全駕駛動力交通工具程
    度。而戴碧霞後因延誤送醫，經醫院搶救後終因本件車禍腹部重度挫傷及撕裂傷
    ，致出血性休克身亡。
二、案經高雄市政府警察局楠梓分局移送台灣高雄地方法院檢察署檢察官偵查起訴。
    理  由
一、訊據被告甲○○固坦承右開酒醉駕車之公共危險；及無照且駕駛疏失過失致死犯
    行不諱，但仍矢口否認有肇事逃逸情事，先係辯稱：伊不知壓到人，伊因害怕始
    跑至附近公園，且公園較空曠，伊方便打行動電話聯絡公司商量如何處理云云，
    後則改口辯稱：伊有打電話給老闆說伊發生車禍請他來處理，而後要打一一九，
    但因故沒有通，警車就來了等云。
二、經查：
  (一)酒醉駕車公共危險部分：
    1.訊據被告坦承駕車前已飲用含酒精成分之保力達一瓶，而被告在經警查獲時施
      以酒精濃度測量，其吐氣中所含酒精成份已達每公升零點六二毫克，復有酒精
      測定值試紙一件及測試觀察紀錄表各乙件附卷足佐；
    2.按酒醉駕車部分：汽車駕駛人飲酒後其吐氣所含酒精成分超過每公升零點二五
      毫克以上者，即不得駕車，道路交通安全規則第一百十四條第二款定有明文；
      又參考醫學臨床標準，對於酒精濃度呼氣已達每公升零點五五毫克者，其即呈
      現輕度銘酊、說話含糊、不穩、嘔心、多辯等症狀，則其於駕駛車輛時既已有
      上開症狀，則其對於行車時所遇之突發狀況，自難有如正常人之反應能力，實
      已達「不能安全駕駛」之標準。且經統計於飲酒後吐氣酒精濃度達每公升零點
      五五毫克以上者，其駕車肇事率為一般正常人之十倍，此有法務部八十八年五
      月十八日法檢字第００一六六九號示意旨可悉。本件被告呼氣中酒精濃度含量
      既高達每公升零點六二毫克，並因酒醉駕車肇事，顯已達不能安全駕駛之程度
      甚為明確。
  (二)業務過失致死部分：
    1.除被告之自白外，並有高雄市○○○○○道路交通事故調查報告表（含現場圖
      ）二件、現場蒐證照片二十四張（附警卷）附卷可查；
    2.按車輛行駛至交岔路口時，轉彎車應讓直行車先行，道路交通安全規則第一０
      二條第六款定有明文，被告駕車自應注意規定，並應減速慢行，注意後方有無
      來車，以避免危險之發生，而依其狀況，又非不能注意，竟疏不注意，以致肇
      事，被告顯有過失。再本件車禍事經檢送相關資料至高雄市政府建設局車輛行
      車事故鑑定委員會鑑定肇事責任歸屬，鑑定意見同認：「甲○○：無照駕駛、
      酒精濃度過量及右轉未讓右側慢車道之直行車先行，為肇事主因。戴碧霞：無
      肇事原因。」亦同此解，有鑑定意見書乙件，及高雄市政府交通局九十二年四
      月二十九日高市交一字第０九二０００七二三八號函文所示之覆議鑑定意見足
      佐。
    3.再本件被害人戴碧霞確係因本件車禍事故身亡，業經檢察官督同檢驗員相驗屬
      實，製有相驗屍體證明書及鑑定意見書附卷足參，是本件被告之過失行為與被
      害人死亡間，有相當之因果關係；而被告又係營業曳引車職業駕駛，並係在執
      行駕駛業務中肇事，被告業務過失致死犯行同可肯認。
  (三)肇事逃逸公共危險部分：
    1.此部分犯行已據證人即現場目擊且自後追及、攔停被告之丙○○證述：我看板
      車司機沒有停車，我連闖了二個紅燈的距離，追到肇事者時約已過了海專門口
      約八百公尺（快到加昌路口），板車將人車拖行了八百公尺，我追到時，機車
      被甩在板台後方，機車破碎不堪，被害人下半身被壓在板車輪下，還有生命跡
      象上半身還在動；我追到後把車停在被告車右後方，下車後有看到司機即在庭
      被告，我有請他下車查看，被告當時神情恍惚，我告訴他撞到人了，被告慢慢
      走下車看到被害人在車輪下，被告又走回駕駛座並打開駕駛座車門，因當時沒
      有燈光暗暗的，我怕後方沒有看到我的車，我要去開我車上警示燈時，我有告
      訴被告要先救人不要跑，待我過去打開我計程車警示燈後再回頭，肇事者已逃
      逸看不到人了，我在追捕被告時已以行動電話報警了，警車及救護車到場時，
      我告訴員警，肇事者已不在現場，因現場沒有人會開板車，所以延誤了被害人
      救治時間等語綦詳；並經另證人即承辦處理本件車禍事故之乙○○○○結證稱
      ：我在線上巡邏，接獲分局勤指中心通報，第一批抵達現場的人員，我抵達現
      場時沒有看到肇事者，當時先盤問目擊者肇事者特徵，並通知救難協會依上述
      問所得肇事者特徵配合本所員警在海專技術學院校園內查獲肇事者。車禍現場
      到查獲被告之處距離不到一百公尺，約一個多小時才找到肇事者，肇事者告訴
      我們在等朋友，後來又說吃完飯在那裡休息一下，當時肇事者身上有帶行動電
      話且有正常通訊使用等語詳實（以上證詞分見本院九十二年二月七日訊問筆錄
      第五頁）。
    2.查被告在經證人丙○○追及攔停，不惟未即時將傷患護送救治，反趁隙棄車離
      去，致使到場之醫護人員無法將卡在車輪下之被害人立即送醫，徒費半小時以
      上之時間，俟有路過之另部曳引車司機協助始能駕移駛離進行搶救；何況被告
      自離去現場迄經尋獲足有一個小時以上時間，卻均未見被告採取必要、即時之
      通報或報警行動，復係經警方尋獲始被動帶回現場，綜合上述事證，被告所辯
      ：係去聯絡老闆前來處理，且有向一一九報案但未接通云云，洵屬卸責之詞，
      被告確因臨訟畏罪始而棄車逃逸之事實甚確，亦可明斷。
      綜上所述，本件被告上開各犯行均已明確，洵可認定。
三、查，被告前於九十年八月二十日即因犯業務過失致死罪責，經公路監理機關吊銷
    其駕駛執照一年，期間自九十一年二月二十二日至九十二年二月二十一日止，此
    有交通部公路總局高雄區監理站九十二年一月六日九二高監車字第０九一００五
    七七八一號函覆本院甚明。被告雖無適格駕駛執照，但實際仍從事駕駛業務，自
    仍係從事駕駛業務之人。核被告甲○○所為，分係犯刑法第一百八十五條之三服
    用酒類不能安全駕駛動力交通工具而駕駛之公共危險罪、第二百七十六條第二項
    之業務過失致死罪、及第一百八十五條之四之駕駛動力交通工具肇事致人死傷而
    逃逸罪。被告身為汽車駕駛人，竟無照駕車且酒醉駕車肇事，因而致人死亡，就
    其所犯之業務過失致死罪應依道路交通管理處罰條例第八十五條第一項加重其刑
    。至被告雖有二種加重事由，但依法遞為加重其刑，附予明。又被告所犯上開
    三罪，犯意各別、行為殊異；且係次第發生數罪，顯屬數罪，應依刑法第五十條
    分論併罰。公訴意旨認其中所犯刑法第一百八十五條之三罪名與第二百七十六條
    第二項罪名，係想像競合犯等語，尚難謂洽，附予明。
四、爰審酌：
  (一)被告前於九十年八月已犯業務過失致死罪，甫經本院九十一年度交訴字第一七五
    號判決判處有期徒刑一年三月，緩刑三年，現仍在緩刑期間。詎被告仍不思謹慎
    ，再犯相同之業務過失致死罪責，足見被告視緩刑寬典如無物，欠缺守法自律精
    神；
  (二)被告酒醉仍執意駕車於前，繼而漫不經心大意肇事，末則畏罪潛遁，惡性重大；
  (三)再被告撞及被害人倒地，不惟未即時停車，並致被害人受輾壓拖行，死狀甚慘，
    被告過失情節尤重；
  (四)綜上所述，雖參酌被告事後已與被害人家屬和解，賠付新台幣三百四十萬元（有
    調解書可佐），及坦承大部分犯行態度尚稱良好，惟為警惕被告誡非懲惡，量刑
    不宜從寬等一切情狀，爰就被告所犯各罪各量處如主文所示之刑，並定應執行刑
    有期徒刑四年，以示嚴懲。
據上論斷，依刑事訴訟法第二百九十九條第一項前段，道路交通管理處罰條例第八十
五條第一項，刑法第十一條前段、第一百八十五條之三、之四、第二百七十六條第二
項、第五十一條第五款，罰金罰鍰提高標準條例第二條，判決如主文。
本案經檢察官呂幸玲到庭執行職務。
中    華    民    國    九十二    年       五       月      二十八      日
       臺灣高雄地方法院交通法庭
                                  法  官  朱  盈  吉
右正本證明與原本無異。
如不服本判決，應於判決送達後十日內，向本院提出上訴狀。
                                  書記官  吳  金  霞
中    華    民    國    九十二    年       六       月        五        日


司法院資訊處製作；財團法人民間司法改革基金會備份。
